臺灣臺中地方法院刑事判決　　　　　　 100年度訴緝字第43號
公　訴　人　臺灣臺中地方法院檢察署檢察官
被　　　告　陳宏嘉
指定辯護人　本院公設辯護人　陳秋靜
上列被告因違反槍砲彈藥刀械管制條例等案件，經檢察官提起公
訴（97年度偵字第17005號），本院判決如下：
    主    文
陳宏嘉共同犯非法持有可發射子彈具有殺傷力之改造手槍罪，累
犯，處有期徒刑參年伍月，併科罰金新臺幣捌萬元，罰金如易服
勞役，以新臺幣壹仟元折算壹日。未扣案具殺傷力之改造手槍壹
支沒收。
    犯罪事實
一、陳宏嘉曾因妨害自由案件，經本院判處有期徒刑 8月，於民
    國94年4月1日執行完畢。緣廖辛祥（業經本院判處應執行有
    期徒刑3年8月，併科罰金新臺幣10萬元確定）之女友楊惠婷
    所有車牌NY-6269號自小客車，於96年11月26日上午8時20分
    許，交由王泯洲駕駛（斯時懸掛3910-LD號車牌)，在臺中縣
    清水鎮○○路之高美加油站前，與洪瑞諒發生碰撞車禍之和
    解賠償事宜未能解決，廖辛祥因而心生不滿，為開槍警告對
    方，乃與陳宏嘉基於共同非法持有具殺傷力之改造手槍、子
    彈及開槍恐嚇危害安全之犯意聯絡，謀定前往開槍警告之事
    ，廖辛祥並將其於96年8、9月間某日，在臺中市第一廣場附
    近，向真實年籍姓名均不詳之友人購買可發射子彈具有殺傷
    力之不明型式改造手槍1支（未扣案）及子彈3顆交付陳宏嘉
    。二人隨即於97年1月2日晚間10時許，由廖辛祥騎車搭載陳
    宏嘉，至臺中縣清水鎮○○里○○路49號之洪瑞益（其兄與
    之居住隔壁，門牌號碼相同，與上開洪瑞諒同名，渠等均為
    堂兄弟）住處附近，廖辛祥誤認上址為與王泯洲發生車禍之
    洪瑞諒住處，遂示意陳宏嘉槍擊該處所，陳宏嘉乃持廖辛祥
    所交付之前開具殺傷力改造手槍及子彈，朝洪瑞益上址房屋
    開槍接續射擊，第一槍未擊發，子彈掉落現場，旋即再朝屋
    內射擊 2槍，子彈並貫穿鐵門及玻璃門，以加害生命、身體
    之事恐嚇洪瑞諒、洪瑞益等人，使渠等心生畏懼，致生危害
    於安全。陳宏嘉開槍射擊 3槍後，即與在旁等候之廖辛祥騎
    乘機車往臺中縣清水鎮○○路之方向逃逸，並將該改造手槍
    返還廖辛祥。嗣洪瑞益報警處理，經員警到場勘察並扣得子
    彈1顆、彈殼及彈頭各2個等物，始循線查悉上情。
二、案經臺中縣警察局清水分局報告臺灣臺中地方法院檢察署檢
    察官偵查起訴。
    理    由
一、證據能力方面：
  (一)證人王泯洲、王怡蘭、楊惠婷於偵查中經具結之證言，按
      卷內資料查無顯不可信之情形，依刑事訴訟法第159條之1
      第 2項規定，均認有證據能力。又辯護人、被告於本院審
      理時，均陳明不聲請對證人王泯洲、王怡蘭、楊惠婷為詰
      問（見本院卷第65頁背面），要屬反對詰問權之放棄；且
      本院於審理期日已踐行調查證據程序，檢察官、辯護人、
      被告均未表示異議，是證人王泯洲、王怡蘭、楊惠婷於偵
      查中之證言，皆有證據能力，均得作為證據。
  (二)按被告以外之人於審判外之陳述，雖不符前四條（即第15
      9條之1至第159條之4）之規定，而經當事人於審判程序同
      意作為證據，法院審酌該言詞陳述或書面陳述作成時之情
      況，認為適當者，亦得為證據。當事人、代理人或辯護人
      於法院調查證據時，知有第159條第1項不得為證據之情形
      ，而未於言詞辯論終結前聲明異議者，視為有前項之同意
      。刑事訴訟法第159條之5定有明文。此乃係基於證據資料
      愈豐富，愈有助於真實發現之理念，酌採當事人進行主義
      之證據處分權原則，並強化言詞辯論主義，透過當事人等
      到庭所為之法庭活動，在使訴訟程序順暢進行之要求下，
      承認傳聞證據於一定條件內，得具證據適格。此種「擬制
      同意」，因與同條第一項之明示同意有別，實務上常見當
      事人等係以「無異議」或「沒有意見」表示之，斯時倘該
      證據資料之性質，已經辯護人閱卷而知悉，或自起訴書、
      原審判決書之記載而了解，或偵、審中經檢察官、審判長
      、受命法官、受託法官告知，或被告逕為認罪答辯或有類
      似之作為、情況，即可認該相關人員於調查證據之時，知
      情而合於擬制同意之要件（最高法院96年度台上字第4174
      號判決要旨參照）。查本件檢察官、辯護人、被告於本院
      準備程序及審判期日均未對本院下述所引用之其他證據表
      示意見，且迄至言詞辯論終結前亦未聲明異議，本院審酌
      該等證據資料製作時之情況，尚無違法不當及證明力明顯
      過低之瑕疵，且為證明犯罪事實存否所必要，認為以之作
      為證據應屬適當，揆諸前開說明，自均具證據能力。
二、上開犯罪事實，業據被告陳宏嘉於警詢、偵查及本院均坦白
    認罪（見警卷第2至4頁、97年度他字第446號偵查卷第2宗第
    60至66頁、本院卷第52、53、66、67頁），核與共犯廖辛祥
    於本院陳述：因一直未和解，所以才與陳宏嘉去開槍等情相
    符（見本院97年度訴字第3325號卷第65頁背面、66頁），復
    經證人洪瑞益、洪瑞諒、洪瑞壕、陳志維、許景翔於警詢；
    王泯洲、王怡蘭、楊惠婷於警詢、偵查中證述情節大致相符
    （見警卷第16至50頁、同上偵查卷第1宗第4至13、136、137
    、150至152頁、同偵查卷第2宗第7至9、28至40、86至88頁)
    ，並有監視錄影器調閱區域狀況圖、臺中縣警察局清水分局
    道路交通事故當事人登記聯單、現場照片、手機翻拍照片、
    電話清查一覽表、通聯調閱查詢單、和信雙向通聯紀錄、遠
    傳雙向通聯紀錄、門號0000000000行動電話於97年1月2日之
    通聯紀錄、通訊監察書、譯文紀錄表、監視錄影光碟翻拍照
    片、測謊鑑定書及彈道圖附卷可稽。又現場查扣之子彈 1顆
    、彈頭及彈殼各 2顆，送請內政部警政署刑事警察局鑑定結
    果，認：(一)子彈 1顆，認係非制式子彈，由金屬彈殼組合直
    徑 9.0mm金屬彈頭而成，經試射，可擊發，認具殺傷力。(二)
    彈頭2顆，認均係直徑 9.0mm之非制式金屬彈頭。(三)彈殼2顆
    ，認均係直徑10.0mm之非制式金屬彈殼，此有內政部警政署
    刑事警察局97年3月6日刑鑑字第0970022910號槍彈鑑定書附
    卷可稽（見警卷第84至87頁）。查該扣案之子彈經鑑定具有
    殺傷力，另在現場擊發之子彈 2顆，均穿透玻璃窗（見同上
    偵查卷第1宗第29頁之現場照片)，顯見被告陳宏嘉與廖辛祥
    持以開槍恐嚇之上開槍彈均具有殺傷力。綜上所述，被告開
    槍恐嚇之犯罪事證已臻明確，其犯行洵堪認定，應依法論罪
    科刑。
三、查被告持以槍擊之槍枝，並未查獲扣案，無從證明係制式槍
    枝，參諸卷附之現場勘察報告，認子彈射中牆壁反彈後，其
    彈頭仍完整，射速不夠，且玻璃上之穿透孔無明顯螺旋幅射
    狀，研判槍枝應無來福線，應為改造手槍（見同上偵查卷第
    1宗第3頁），是核被告所為，係犯槍砲彈藥刀械管制條例第
    8條第4項之非法持有可發射子彈具有殺傷力之改造手槍罪、
    同條例第12條第4項之非法持有子彈罪及刑法第305條之恐嚇
    危害安全罪。被告與廖辛祥間，就持有槍、彈及射擊被害人
    住所施以恐嚇犯行，互有犯意聯絡及行為分擔，為共同正犯
    。又行為人為犯特定罪而持有槍、彈，並於持有槍、彈後即
    緊密實行該特定犯罪，雖其持有槍、彈之時地與犯特定罪之
    時地，在自然意義上非完全一致，然二者仍有部分合致，且
    犯罪目的單一，依一般社會通念，認應評價為一罪方符合刑
    罰公平原則，如予數罪併罰，反有過度處罰之疑，與人民法
    律感情亦未契合；是於牽連犯廢除後，適度擴張一行為概念
    ，認此情形為一行為觸犯數罪名之想像競合犯，方屬適當（
    最高法院97年度台上字第1880號判決要旨參照）。本件被告
    係應廖辛祥之邀約，為槍擊恐嚇始持有上開槍彈，其犯罪目
    的單一，依一般社會通念，認應評價為一行為，是被告係以
    單一行為，同時犯上開三罪，為想像競合犯，應從情節較重
    之非法持有可發射子彈具有殺傷力之改造手槍罪論處。公訴
    人認上開非法持有可發射子彈具有殺傷力之改造手槍罪與恐
    嚇危害安全罪間，應分論併罰，尚有未合。被告曾因妨害自
    由案件，經本院判處有期徒刑 8月，於94年4月1日執行完畢
    ，有臺灣高等法院被告前案紀錄表在卷可參，其於徒刑執行
    完畢，5 年以內故意再犯本件有期徒刑以上之罪，為累犯，
    應依刑法第47條第1項之規定加重其刑。爰審酌被告有2次因
    犯罪經法院判處徒刑之品行（參卷附臺灣高等法院被告前案
    紀錄表）、國中畢業之智識程度、無業而經濟勉可維持之生
    活狀況(見本院卷第3頁被告警詢筆錄受詢問人資料），其僅
    因友人之車禍糾紛和解不成，即隨同恣意槍擊民宅恐嚇，嚴
    重危害社會治安，並造成被害人心生畏懼，影響居家安寧至
    甚，手段復有危及人身安全之客觀風險存在，危險性甚高，
    本應從重量刑，然念及上開手段幸未造成人員傷亡，持有槍
    彈數量僅改造手槍1支、子彈3顆，復能坦承犯行並具悔意，
    犯後態度尚稱良好等一切情狀，量處如主文所示之刑，併諭
    知罰金易服勞役之折算標準，以示懲儆。至被告持以槍擊使
    用之改造手槍 1支，固未扣案，惟既得發射子彈並具殺傷力
    ，自屬違禁物，共犯廖辛祥雖供稱已將槍枝丟棄，然不能證
    明確已滅失，爰依刑法第38條第1項第1款之規定，宣告沒收
    。至扣案之子彈1顆，業經送鑑試射完畢；彈頭、彈殼各2顆
    ，係經開槍擊發後所餘之金屬彈頭、彈殼，均已喪失子彈效
    用，不再具有殺傷力，而失其違禁物之性質，核屬待廢棄之
    物，爰均不為沒收之宣告。
四、據上論斷，應依刑事訴訟法第299條第1項前段，槍砲彈藥刀
    械管制條例第 8條第4項、第12條第4項，刑法第11條前段、
    第28條、第305條、第55條、第47條第 1項、第42條第3項前
    段、第38條第1項第1款，刑法施行法第1條之1第1項、第2項
    前段，判決如主文。
本案經檢察官王亮欽到庭執行職務。
中    華    民    國   100    年    4     月    11    日
        刑事第十庭    審判長法  官  張恩賜
                            法  官  楊萬益
                            法  官  廖慧如
以上正本證明與原本無異。
如不服本判決，應於收受判決後10日內向本院提出上訴書狀，並
應敘述具體理由；其未敘述上訴理由者，應於上訴期間屆滿後20
日內向本院補提理由書（均須按他造當事人之人數附繕本）「切
勿逕送上級法院」。
                            書記官  黃舜民
中    華    民    國   100    年    4     月    11    日
附錄本案論罪科刑法條
槍砲彈藥刀械管制條例第8條第4項：
未經許可，持有、寄藏或意圖販賣而陳列第一項所列槍枝者，處
三年以上十年以下有期徒刑，併科新臺幣七百萬元以下罰金。
槍砲彈藥刀械管制條例第12條第4項：
未經許可，持有、寄藏或意圖販賣而陳列子彈者，處五年以下有
期徒刑，併科新臺幣三百萬元以下罰金。
刑法第305條：
以加害生命、身體、自由、名譽、財產之事，恐嚇他人致生危害
於安全者，處二年以下有期徒刑、拘役或三百元以下罰金。